【裁判字號】    89,訴,733
【裁判日期】    891003
【裁判案由】    損害賠償
【裁判全文】
臺灣士林地方法院民事判決  八十九年度訴字第七三三號
    原      告  海德彩色印刷有限公司
    法定代理人  乙○○
    訴訟代理人  葉文博律師
                楊淑珍律師
    被      告  甲○○      住.
                謝秀      住臺.
右當事人間請求損害賠償事件，本院判決如左：
    主    文
被告應連帶給付原告新臺幣貳佰捌拾萬元，及自民國八十九年三月十四日起至清償日
止，按週年利率百分之五計算之利息。
訴訟費用由被告連帶負擔。
本判決於原告以新臺幣玖拾伍萬元為被告供擔保後，得假執行。
    事    實
甲、原告方面：
  一、聲明：除假執行擔保金額外，如主文所示。
  二、陳述：
      被告甲○○、丙○○分別係泉升實業股份有限公司（下稱泉升公司）董事及董
      事長，原告於民國八十七年八月二十二日向泉升公司購買「日本大昭和ＰＳＷ
      ＰＡＲＥＲＭＡＴＴ」紙材二千八百八十三點五令，金額為新臺幣（下同）二
      百八十萬元，原告於八十七年八月二十五日依約給付買賣價金，並約定該批紙
      材寄放於泉升公司位於臺北市○○○路○段之倉庫內，俟原告指示後再行運送
      至原告指定之地點。詎八十七年九月十四日，被告二人竟同意泉升公司之債權
      人將倉庫內為原告所有價值二百八十萬元之紙材搬走抵債，爰依民法第一百八
      十四條、第一百八十五條之規定提起本訴。
  三、證據：提出起訴書影本一份、出貨單明細表影本一份、買賣合約書影本一份、
      匯款單影本一份、匯款收執聯影本二紙。
乙、被告甲○○方面：
  一、聲明：原告之訴駁回。
  二、陳述：
  （一）原告固於八十七年八月二十二日與泉升公司訂立買賣契約，購買日本大昭和
        公司紙材二千八百八十三點五令，價金二百八十萬元，並已收取貸款，而其
        已先行交付約七公噸左右的紙材予原告，價值約二十萬元。嗣因其於八十七
        年九月間財務發生因難，紙材遭債權人搬空，並未侵害原告權利。
  （二）訂約之際僅有分批交貨之意，並無訂立寄託契約，更未收取寄託費用。
  三、證據：提出出貨單據影本一紙、匯款單據影本一紙為證。
丙、被告丙○○部分：
    未於言詞辯論期日到場，亦未提出書狀作何聲明或陳述。
    理    由
一、本件原告起訴主張：被告甲○○、丙○○分別係泉升公司董事及董事長，原告於
    八十七年八月二十二日向泉升公司購買「日本大昭和ＰＳＷ  ＰＡＲＥＲＭＡＴ
    Ｔ」紙材二千八百八十三點五令，總價金為二百八十萬元，並約定該批紙材寄放
    於泉升公司位於臺北市○○○路○段之倉庫內，俟原告指示後再行運送至原告指
    定之地點，原告已依約給付買賣價金。詎被告二人竟於八十七年九月十四日，同
    意泉升公司之債權人將倉庫內為原告所有價值二百八十萬元之紙材搬走抵債等情
    ，爰依民法第一百八十四條、第一百八十五條之規定提起本訴；被告則以：泉升
    公司與原告間並無寄託契約存在，且泉升公司已依系爭買賣契約約定給付價值約
    二十萬元之部分紙材予原告，並未侵害原告權利等語置辯。
二、原告主張被告甲○○、丙○○分別係泉升公司董事及董事長，原告於八十七年八
    月二十二日向泉升公司購買「日本大昭和ＰＳＷ  ＰＡＲＥＲＭＡＴＴ」紙材二
    千八百八十三點五令，總價金原為二百八十萬二千九百二十四元，嗣經議價為二
    百八十萬元，原告已依約給付買賣價金之事實，業據提出買賣契約書影本、匯款
    收執聯影本，並為被告所自認，堪信為真實。至原告主張被告二人同意泉升公司
    之債權人搬走價值二百八十萬元紙材抵償所欠債務一節，則為被告所否認，辯稱
    ：其已交付部分紙材予原告，且置於其倉庫中尚未交付原告之紙材為泉升公司所
    有云云。是本院首應審究者係原告向泉升公司購買之系爭紙材所有權是否已移轉
    予原告？泉升公司是否已交付部分紙材？經查：
（一）原告主張其與泉升公司除訂有買買契約外，就其買受之紙材尚與泉升公司有寄
      託合意部分，為被告所否認。經查：揆諸原告與泉升公司間系爭紙材買賣契約
      中就交貨期限係約定「『寄庫』由乙方（按即原告）處理」，並於第六條中約
      定「乙方如因故請甲方（按即泉升公司）『轉賣』時，甲方無條件配合銷售及
      運送」等字樣，參以被告亦自認：「當時買賣契約上交貨期限約定寄庫由賣方
      處理是因為買方沒有倉庫存放紙材，所以暫放在我這裡，等原告通知需要紙材
      時，就以電話通知我，大概兩三天內後我就會將紙材運送到原告指定的地方交
      付」等語（見本院八十九年九月十九日言詞辯論筆錄），足認原告向泉升公司
      購買前開紙材，已給付價金，復因其無倉庫放置所購全數紙材，復與泉升公司
      約定暫將紙材寄放於泉升公司之倉庫。亦即原告因與泉升公司間就系爭紙材存
      有寄託之合意，使原告間接占有系爭紙材，而以占有改定之方式將系爭紙材所
      有權移轉予原告。
（二）至原告主張被告二人於八十八年九月十四日同意泉升公司之債權人取走系爭價
      值二百八十萬元之紙材一節，原告與泉升公司間已以占有改定之方式將系爭紙
      材所有權移轉予原告前已認定，復查：八十八年九月十四日，泉升公司之債權
      人至泉升公司與被告商討債務解決事宜，被告二人皆在場，均同意泉升公司債
      權人取走泉升公司倉庫內之貨物，並未告知泉升公司債權人其中有部分紙材係
      屬原告所有，經本院刑事庭於八十八年度訴字第七０八號刑事案件中查明，有
      該判決一份在卷為憑，二造就該部分亦不爭執，亦堪憑信。
（三）被告抗辯稱泉升公司已交付價值計二十萬元之部分紙材予原告一節，為原告所
      否認，被告雖提出出貨單影本一紙為證，惟經本院核閱該出貨單，其上僅載明
      出貨單號、出貨日期、供應商、基重、品名等項目，尚難逕認係與本件買賣有
      關，更難逕予推認泉升公司已收受該批貨物。被告就此有利於己之事實並未另
      行舉證以實其說，所為抗辯自難採信。
三、按因故意或過失不法侵害他人之權利者，負損害賠償責任；數人共同不法侵害他
    人之權利者，連帶負賠償責任，民法第一百八十四條第一項前段、一百八十五條
    規定甚明。次按遲延之債務，以支付金錢為標的者，債權人得請求依法定利率計
    算之遲延利息，民法第二百三十三條第一項前段亦定有明文。又侵權行為之加害
    行為不以積極之加害行為為限，若在法律上、契約上、交易習慣上或依公序良俗
    就某事項負有作為義務者，則消極之不作為，亦構成侵權行為（最高法院三十三
    年度上字第八八四號判例、最高法院四十二年度臺上字第九十號判例參照）。原
    告既已取得系爭紙材之所有權前已認定，而系爭紙材復於交泉升公司寄託期間，
    於八十九年九月十四日泉升公司之債權人經被告二人同意，搬走原告所有價值二
    百八十萬元紙材之事實，前已認定，被告二人既為泉升公司之董事、董事長，皆
    可對外代表公司，其等雖非系爭寄託契約之當事人，惟依交易習慣，該二人應負
    有告知泉升公司債權人該部分紙材係原告所有，非泉升公司財產之義務，揆諸前
    開說明，被告二人自應對原告負連帶賠償損害之責。從而，原告訴請被告連帶賠
    償二百八十萬元，及自起訴狀繕本送達翌日即八十九年三月十四日起，至清償日
    止按週年利率百分之五計算之利息，洵屬正當，應予准許。
四、原告陳明願供擔保，聲請宣告假執行，經核尚無不合，爰酌定相當之擔保金額宣
    告之。
五、據上論結，原告之訴為有理由，依民事訴訟法七十八條、第八十五條第二項、第
    三百九十條第二項，判決如主文。
中      華      民      國    八十九    年      十      月      三      日
                                        臺灣士林地方法院民事第一庭
~B法      官  方彬彬
右為正本係照原本作成。
如對本判決上訴須於判決送達後廿日內向本院提出上訴狀。
中      華      民      國    八十九    年      十      月      六      日
~B法院書記官  劉道文


司法院資訊處製作；財團法人民間司法改革基金會備份。
